臺灣臺南地方法院刑事判決　　　　　　　96年度訴字第1185號
公　訴　人　臺灣臺南地方法院檢察署檢察官
被　　　告　丙○○
選任辯護人　林易玫律師
上列被告因違反藥事法等案件，經檢察官提起公訴（96年度偵字
第9991號），被告於本院準備程序進行中，就被訴事實為有罪之
陳述，經本院合議庭裁定由受命法官獨任進行簡式審判程序，判
決如下：
    主  文
丙○○連續明知為禁藥而販賣，處有期徒刑壹年肆月，減為有期
徒刑捌月，緩刑肆年，緩刑期內付保護管束，並向檢察官指定之
公益團體提供壹佰貳拾小時之義務勞務。
    事實及理由
壹、程序部分：
  一、查被告丙○○所犯係死刑、無期徒刑、最輕本刑為3年以
      上有期徒刑以外之罪，其於準備程序中就被訴事實為有罪
      之陳述，經法官告知簡式審判程序之旨，並聽取公訴人、
      被告及選任辯護人之意見後，業經本院合議庭依上開修正
      公布施行之刑事訴訟法規定裁定由受命法官獨任進行簡式
      審判程序，合先敘明。
  二、次按適用簡式審判程序之有罪判決書之製作，準用第454
      條之規定，刑事訴訟法第310條之2定有明文。本件經合議
      庭裁定由受命法官獨任進行簡式審判程序，爰依照前開法
      律規定，準用刑事訴訟法第454條為判決書之製作，先予
      敘明。
貳、實體事項
  一、本件犯罪事實及證據除引用附件檢察官起訴書（如附件）
      之記載外，證據方面並補充：被告於本院準備程序及審理
      時之自白（見本院96年10月4日準備程序筆錄及審判筆錄
      ）。
  二、按行為後法律有變更者，適用行為時之法律。但行為後之
      法律有利於行為人者，適用最有利於行為人之法律，刑法
      第2條第1項定有明文（刑法第2條係規範行為後法律變更
      所生新舊法律比較適用之準據法，是刑法第2條本身雖經
      修正，但該條文既屬適用法律之準據法，本身尚無比較新
      舊法之問題，應逕適用裁判時之刑法第2條規定以決定適
      用之刑罰法律）。又比較時應就罪刑有關之共犯、未遂犯
      、想像競合犯、牽連犯、連續犯、結合犯，以及累犯加重
      、自首減輕暨其他法定加減（如身分加減）與加減例等一
      切規定，綜其全部罪刑之結果而為比較（最高法院95年第
      8次刑事庭會議決議參照）。經查：
  （一）被告行為時，修正前刑法第55條規定：「一行為而觸犯
        數罪名，或犯一罪而其方法或結果之行為犯他罪名者，
        從一重處斷。」被告行為後，修正後刑法第55條規定：
        「一行為而觸犯數罪名者，從一重處斷。但不得科以較
        輕罪名所定最輕本刑以下之刑。」已將犯一罪其方法或
        結果之行為犯他罪名從一重處斷之牽連犯規定刪除。按
        牽連犯之犯罪行為及法益之侵害均係複數，修正前刑法
        所定牽連犯之數行為，於本案之情形依修正後刑法規定
        須數罪併罰，故以修正前刑法第55條規定，對於行為人
        較為有利。
  （二）被告行為時，修正前刑法第56條規定：「連續數行為而
        犯同一之罪名者，以一罪論。但得加重其刑至2分之1。
        」前開連續犯規定，修正後已經刪除，此雖非犯罪構成
        要件之變更，但顯已影響行為人刑罰之法律效果，自屬
        法律有變更。按連續犯本質上應屬數罪，僅係基於訴訟
        經濟或責任吸收原則之考量，而論以一罪，並加重其刑
        至2分之1。刑法修正後將連續犯規定刪除，已無連續犯
        規定可資適用，連續數行為，須以數罪併罰。修正前後
        ，就被告之行為，顯有一次評價與多次評價之別，應以
        修正前之規定，較有利於被告
  （三）綜合上述各條文修正前、後之比較，可知依修正前、後
        之規定，就修正後之連續犯及牽連犯等部分，則以修正
        前之規定有利於被告，揆諸前揭最高法院決議所揭示之
        罪刑綜合比較原則，依刑法第2條第1項前段之規定，就
        被告均應整體適用行為時即修正前之規定。
  三、按醫療行為係指以治療、矯正或預防人體疾病、傷害、殘
      缺為目的，所為的診察、診斷及治療；或基於診察、診斷
      結果，以治療為目的，所為的處方、用藥、施術或處置等
      行為的全部或一部，均屬之。次按，藥事法所稱禁藥，依
      據該法第22條第2款之規定，除旅客或隨交通工具服務人
      員攜帶自用藥品進口者外，凡為未經核准擅自輸入之藥品
      均屬之。查被告丙○○未取得合法醫師資格，擅自執行醫
      療業務，並擅自以訴外人鄭成祥所交付未經核准擅自輸入
      之藥品販賣予被害人乙○○、陳錦燕等人，並意圖為自己
      不法之所有，以詐術使人將本人之物交付，核被告所為，
      係犯醫師法第28條第1項前段之未取得合法醫師資格擅自
      執行醫療業務罪、藥事法第83條第1項之明知為禁藥而販
      賣罪及刑法第339條第1項之詐欺取財罪。被告於上開所示
      時間先後為病患乙○○分別進行問診、給藥等醫療業務行
      為，為其反覆實施之同一業務行為，應屬單純一罪。又其
      先後多次明知為禁藥而販賣及詐欺取財之行為，均時間緊
      接，方法相同，各觸犯構成要件相同之罪名，顯係基於概
      括犯意而為之，為連續犯，均應依刑法第56條之規定論以
      一罪，並均依法加重其刑。又被告所犯上開各罪間，有方
      法結果之牽連關係，為牽連犯，依刑法第55條之規定，應
      從一重之連續販賣禁藥罪處斷。爰審酌被告明知其未具合
      法醫師資格竟仍擅自進行醫療業務，復未經核准擅自將他
      人交付未經核准擅自輸入之禁藥加以販賣他人使用，影響
      公眾用藥安全性，並對用藥人之身體健康妨害甚鉅，足以
      危害他人生命、身體、財產及健康，然於犯後尚能坦承犯
      行，顯有悔意，及其品行、犯罪動機、目的、手段、行為
      次數、生活狀況、智識程度、犯罪所得之利益及所生之損
      害等一切情狀，量處如主文所示之刑。又被告上開犯行係
      在96年4月24日之前，經核合於中華民國96年罪犯減刑條
      例第2條第1項第3款及第7條規定，爰依法減為有期徒刑7
      月。末查，有關刑法第74條有關緩刑宣告之規定，雖於94
      年2月2日總統令修正公布，並於95年7月1日施行，然因緩
      刑之條件並非針對行為而設，而係著重「裁判時」是否合
      於緩刑之要件，自應直接適用修正後刑法第74條之規定（
      最高法院95年第8次刑事庭會議決議參照），而無需與其
      他與罪刑有關之修正條文綜合比較，併此敘明。是被告犯
      案後迄今雖尚未與被害人達成和解事宜，但其前未曾受有
      期徒刑以上刑之宣告，有臺灣高等法院被告全國前案紀錄
      表一份在卷可稽，經此次起訴、審判程序後，當能知所警
      惕，恪遵相關法令之規定，而無再犯之虞，本院因認所宣
      告之刑，以暫不執行為適當，爰併宣告緩刑4年，以啟自
      新，並為使被告深切認知醫療專業之重要性，勿擅自訛傳
      醫療偏方，強化其法治觀念，使其於緩刑期內能深知警惕
      ，並使其緩刑宣告不致輕易遭到撤銷，爰併依刑法第74
      條第2項第5款規定，命被告於緩刑期內，依執行檢察官之
      命令，向指定之公益團體提供120小時之義務勞務，且依
      刑法第93條第1項第2款之規定，於緩刑期內併付保護管束
      。
參、據上論斷，應依刑事訴訟法第273條之1第1項、第299條第1
    項前段、第310條之2、第454條，藥事法第83條第1項，醫師
    法第28條第1項前段，刑法第11條前段、第2條第1項前段、
    修正前刑法第339條第1項、第56條、第55條、修正後刑法第
    74 條第1項第1款、第2項第5款、第93條第1項第2款，中華
    民國96年罪犯減刑條例第2條第1項第3款，第7條，判決如主
    文。
肆、如不服本判決，得自收受送達之日起10日內，向本院提起上
    訴。
本案經檢察官甲○○到庭執行職務
中　　華　　民　　國　　96　　年　　10　　月　　19　　日
　　　　　　　　　刑事第十二庭  法  官  程克琳
以上正本證明與原本無異。
如不服本判決應於收受本判決後10日內向本院提出上訴書狀，並
應敘述具體理由。如未敘述上訴理由者，應於上訴期間屆滿後20
日內向本院補提理由書狀（均須按他造當事人之人數附繕本）「
切勿逕送上級法院」。
                                書記官  曾美滋
中　　華　　民　　國　　96　　年　　10　　月　　19　　日
附錄本案論罪科刑法條：
藥事法第83條第1項
明知為偽藥或禁藥，而販賣、供應、調劑、運送、寄藏、牙保、
轉讓或意圖販賣而陳列者，處7年以下有期徒刑，得併科新臺幣5
百萬元以下罰金。
醫師法第28條：
未取得合法醫師資格，擅自執行醫療業務者，處 6 個月以上 5
年以下有期徒刑，得併科新臺幣30萬元以上150萬元以下罰金，
其所使用之藥械沒收之。但合於下列情形之一者，不罰：
一  在中央主管機關認可之醫療機構，於醫師指導下實習之醫學
    院、校學生或畢業生。
二  在醫療機構於醫師指示下之護理人員、助產人員或其他醫事
    人員。
三  合於第 11 條第 1 項但書規定。
四  臨時施行急救。
刑法第339條第1項：
意圖為自己或第三人不法之所有，以詐術使人將本人或第三人之
物交付者，處5 年以下有期徒刑、拘役或科或併科1 千元以下罰
金。
